臺灣高等法院刑事判決
111年度上訴字第2110號
上  訴  人  
即  被  告  洪緯軒


選任辯護人  簡榮宗律師
            詹義豪律師
上  訴  人  
即  被  告  林宗穎


選任辯護人  李岳洋律師
            洪維駿律師
上列上訴人等因違反組織犯罪防制條例等案件，不服臺灣新北地
方法院110年度訴字第706號，中華民國111年2月23日第一審判決
（起訴案號：臺灣新北地方檢察署110年度少連偵第214號），提
起上訴，本院判決如下：
    主  文
原判決關於罪刑部分撤銷。
林宗穎犯發起犯罪組織罪，處有期徒刑壹年陸月。
洪緯軒犯三人以上共同以網際網路對公眾散布而犯詐欺取財未遂
罪，處有期徒刑陸月。
其他（林宗穎沒收部分）上訴駁回。
    事  實
一、林宗穎基於發起犯罪組織之犯意，於民國110年4月5日起承
    租位在新北市○○區○○路○段000巷00弄00號3樓之房屋作為詐
    欺機房（下稱泰山機房），及出資購買如附表一所示之硬體
    設備，任該處之負責人並承擔收支損益，再以日薪新臺幣（
    下同）1,000元、週日休假等待遇，招募洪緯軒及少年甲○○
    （00年0月生，姓名、年籍詳卷，無證據證明其他人知其不
    滿18歲）加入該詐欺犯罪組織而擔任詐欺機房之機手，洪緯
    軒及少年甲○○亦基於參與犯罪組織之犯意，依林宗穎指示創
    立通訊軟體LINE帳號數個，且均加入至由林宗穎創設之LINE
    群組名稱「KUS黃金會員群06」內（群組成員係由林宗穎設
    立暱稱「巧欣媽咪」之假帳號，以此帳號擔任「老師」負責
    帶領下注，洪緯軒則設立暱稱「忻」、「阿榮」、「阿卿」
    、「添財」、「DAVID」、「信仔」等假帳號，少年甲○○設
    立暱稱「鈺琪」、「陳」、「廖正輝」、「阿亮」、「陳穎
    杰」、「蔡婉芝」、「chungghia」、「willy」、「澤」、
    「Jiaqi」等假帳號），其等之詐欺手法為：先於網際網路
    經營冒用他人照片之Instagram（以下簡稱IG）帳號，繼而
    於網際網路搭訕不特定人，佯稱欲介紹投資獲利管道並傳送
    投資平台之連結給對方，而對公眾散布，待特定人回訊後，
    便指示該人至該平台註冊、儲值1,000元後，並將該人加入
    前揭LINE群組內，隨即帶領操作博奕或期貨等投資標的，於
    該人認投資獲利後，即教導該人領回上述本金1,000元，使
    該人誤信所投入之資金得以回本而鬆懈心防，藉機誘使該人
    再投入數十萬元之投資款項，俟該人投資相當金錢後，即關
    閉該平台或封鎖該人，利用此方式組成以實施詐術為手段，
    具有持續性、牟利性、有結構性之詐欺犯罪組織後，即意圖
    為自己不法之所有，基於三人以上共同以網際網路犯詐欺取
    財之犯意聯絡，由林宗穎於110年4月14日17時38分許，向洪
    秀青發送有無興趣增加額外收入等IG訊息，並提供LINE帳號
    名稱「巧欣媽咪」予洪秀青加入好友，待洪秀青加為好友後
    ，林宗穎即向洪秀青佯稱：其等為「KUS團隊」，專門研究
    平台數據獲利，以及傳送「瑞斯科技」網址（ap66.rssce.c
    om）予洪秀青，由洪秀青以本名註冊帳號並至超商儲值1,00
    0元，洪秀青便於110年4月17日以該平台網頁上出現之繳費
    代碼，至某7-11超商使用IBON機台繳納1,000元後，林宗穎
    再指示洪秀青將儲值金額轉成平台上之點數，及將洪秀青加
    入上開「KUS黃金會員群06」LINE群組內，其後洪秀青依指
    示在上開平台操作而誤認確有獲利，之後於同年月20日，林
    宗穎教導洪秀青先行認證實體銀行帳戶並提領取回該1,000
    元之本金，以此取信洪秀青後，便向洪秀青佯稱：目前活動
    有限制名額，該課程最少要10萬元，分為10萬元、20萬元、
    30萬元、50萬元、70萬不等，若沒錢可以去借錢或貸款云云
    ，而接續著手於行騙財物，惟洪秀青此時即察覺有異而未再
    投入金錢，林宗穎等人乃未能詐騙得手。嗣經警於110年4月
    21日持搜索票及拘票，在上址泰山機房扣得如附表一編號1
    至16、18及19所示之物，另對洪緯軒執行附帶搜索而扣得林
    宗穎所交付如附表一編號17所示之行動電話，始循線查悉上
    情。
二、案經內政部警政署刑事警察局移送臺灣新北地方檢察署檢察
    官偵查起訴。
    理  由
壹、證據能力：
一、所涉組織部分：
　㈠按組織犯罪防制條例第12條第1項中段規定：「訊問證人之筆
    錄，以在檢察官或法官面前作成，並經踐行刑事訴訟法所定
    訊問證人之程序者為限，始得採為證據」，係以立法排除被
    告以外之人於警詢或檢察事務官調查中所為之陳述，得適用
    刑事訴訟法第159條之2、第159條之3及第159條之5之規定，
    是證人於警詢時之陳述，於違反組織犯罪防制條例案件，即
    絕對不具有證據能力，自不得採為判決基礎（最高法院107
    年度台上字第3589號判決意旨參照）。
　㈡被告林宗穎、洪緯軒所涉違反組織犯罪防制條例之罪部分，
    被害人洪秀青、共犯少年甲○○於警詢時以證人身分所為之陳
    述，依前揭組織犯罪防制條例之特別規定及說明，即絕對不
    具證據能力，不得採為判決基礎（然就其他加重詐欺取財未
    遂則不受此限制）。
二、所涉其他加重詐欺未遂部分：
　　本件認定事實所引用之卷證資料（包含人證、物證、書證，
    詳下述及者），並無證據證明係公務員違背法定程序所取得
    ，與本案亦有自然之關連性，公訴人、被告2人及其等辯護
    人迄至本案言詞辯論終結，均不爭執該等卷證之證據能力或
    曾提出關於證據能力之聲明異議，本院認引為證據為適當，
    是依刑事訴訟法第158條之4之反面解釋、第159條之5等規定
    ，下述認定事實所引用之證據方法均有證據能力。
貳、認定事實：
　　上揭犯罪事實，業據被告洪緯軒於偵查、原審及本院審理時
    、被告林宗穎於本院審理時均坦承不諱（如原審卷第187頁
    、本院卷第132、230頁筆錄），共同行騙被害人未遂部分，
    核與證人即被害人洪秀青之警詢證述、共犯少年甲○○之偵查
    中陳述相符，連同發起、參與犯罪組織部分，有附表一所示
    之物扣案為憑，且有洪秀青與暱稱「巧欣媽咪」之LINE對話
    紀錄截圖、IG帳號「0000_000.000」發送之訊息截圖、暱稱
    「巧欣媽咪」及「KUS黃金會員群06」之LINE主頁截圖、洪
    秀青於「瑞斯科技」會員中心註冊帳號截圖、洪秀青之郵政
    存簿儲金簿封面照片及LINE主頁截圖、洪秀青之超商繳費單
    證明聯照片、扣案手機中暱稱「巧欣媽咪」與洪秀青之LINE
    對話紀錄翻拍照片、洪秀青與暱稱「巧欣媽咪」之LINE聊天
    文字記錄、110年聲搜字595號搜索票、拘票、搜索扣押筆錄
    暨扣押物品目錄表、查獲現場照片、泰山機房現場平面圖、
    現場數位證物蒐證報告及指認犯罪嫌疑人紀錄表在卷可查，
    足認被告2人上開任意性自白查與事實相符，應屬可信，被
    告林宗穎前此否認發起詐騙集團犯罪組織之所辯，並非屬實
    。是本案事證明確，被告2人各該犯行均堪以認定，均應依
    法論科。
參、論罪：　　
一、按組織犯罪防制條例係藉由防制組織型態之犯罪活動為手段
    ，以達成維護社會秩序、保障人民權益之目的，乃於該條例
    第3條第1項前段與後段，分別對於「發起、主持、操縱、指
    揮」及「參與」犯罪組織者，依其情節不同而為處遇，行為
    人雖有其中一行為（如發起、參與），不問其有否實施各該
    手段（如詐欺）之罪，均成立本罪。然在未經自首或有其他
    積極事實，足以證明其確已脫離或解散該組織之前，其違法
    行為，仍繼續存在，即為行為之繼續，而屬單純一罪，至行
    為終了時，仍論為一罪。又按行為人於參與同一詐欺集團之
    多次加重詐欺行為，因部分犯行發覺在後或偵查階段之先後
    不同，肇致起訴後分由不同之法官審理，為裨益法院審理範
    圍明確、便於事實認定，即應以數案中「最先繫屬於法院之
    案件」為準，以「該案件」中之「首次」加重詐欺犯行與參
    與犯罪組織罪論以想像競合（最高法院109年度台上字第394
    5號判決意旨可參），此在詐騙集團主謀發起、主持、操縱
    、指揮機房遂行詐騙之情形應作相同解釋。
二、查被告林宗穎於110年4月5日起出資成立本案位在泰山之詐
    欺機房，並招募洪緯軒、少年甲○○等人加入而組成本案詐欺
    集團，於林宗穎發起、主持、操縱、指揮行為繼續中，其指
    示洪緯軒、少年甲○○於網際網路上尋覓被害人聊天，使之加
    入LINE群組內，繼而由林宗穎對被害人以投資詐欺方式詐騙
    ，是林宗穎發起、主持、操縱、指揮及洪緯軒、少年甲○○所
    加入參與之本案詐欺集團，顯然是3人以上，以實施網際網
    路詐欺為手段，所組成具有持續性及牟利性之有結構性組織
    ，與組織犯罪防制條例第2條第1項規定所定義之「犯罪組織
    」相符，被告林宗穎、洪緯軒並各自該當於組織犯罪防制條
    例第3條第1項前段、後段之發起、參與犯罪組織罪。又被告
    林宗穎及洪緯軒分別自發起、參與本案詐欺集團，直至為警
    查獲時止，既未經自首或有其他積極事實，足以證明確已解
    散或脫離該組織，其等發起、參與犯罪組織行為仍繼續存在
    ，即為行為之繼續，依據前揭說明，屬單純一罪，應論以一
    罪，且於本案起訴繫屬（110年7月9日）前，尚未見有已經
    檢察官提起公訴而繫屬於法院之情形，本案即為其等犯行中
    最先繫屬於法院之案件，是依據上開說明，核被告林宗穎所
    為，係犯組織犯罪防制條例第3條第1項前段之發起犯罪組織
    罪及刑法第339條之4第2項、第1項第2、3款之三人以上共同
    以網際網路對公眾散布而犯詐欺取財未遂罪；被告洪緯軒所
    為，則係犯刑法第339條之4第2項、第1項第2、3款之三人以
    上共同以網際網路對公眾散布而犯詐欺取財未遂罪及組織犯
    罪防制條例第3條第1項後段之參與犯罪組織罪。
三、公訴意旨認被告2人詐欺被害人之行為，已屬既遂，然因洪
    秀青所繳納並領回之1,000元，僅係該集團用以取信洪秀青
    之手段，並非以圖得此財物為目的而為，該集團欲詐騙者乃
    洪秀青再行交付之高額假課程報名費，是應認本案詐騙集團
    尚未詐欺得手，核屬未遂，檢察官上開認定容有誤會，惟因
    既遂犯與未遂犯，其基本犯罪事實並無不同，僅犯罪之態樣
    或結果有所不同，尚無庸變更起訴法條。
四、被告林宗穎招募被告洪緯軒及少年甲○○加入犯罪組織及發起
    犯罪組織後之主持、操縱、指揮等低度行為，均為其發起犯
    罪組織之高度行為所吸收（最高法院100年度台上字第6968
    號判決意旨參照），均不另論罪。而被告等先後多次對被害
    人洪秀青施以不實話術實行詐騙之行為，均係本於同一犯意
    聯絡先後而為，為接續犯，論以一罪已足。
五、被告2人就上開三人以上共同以網際網路對公眾散布而犯詐
    欺取財未遂犯行，與少年甲○○間，有犯意聯絡及行為分擔，
    均應論以共同正犯。　　　
六、被告2人所犯該2罪，其犯罪行為有局部重疊合致之情形，依
    一般社會通念，認應評價為一行為較為合理，是被告2人各
    自所犯之2罪，均係以一行為同時觸犯上開2罪名，為想像競
    合犯，應依刑法第55條前段規定，各自從一重處斷，即被告
    林宗穎論以發起犯罪組織罪、被告洪緯軒論以三人以上共同
    以網際網路對公眾散布而犯詐欺取財未遂罪處斷。
七、不予加重其刑之說明：
　㈠被告洪緯軒該當累犯部分：
　　查被告洪緯軒前因妨害自由案件，經本院以107年度上訴字
    第983號判決有期徒刑6月確定，於109年1月7日易科罰金執
    行完畢，有本院被告前案紀錄表在卷可查，其於受有期徒刑
    執行完畢後，5年以內故意再犯本件有期徒刑以上之罪，為
    累犯，檢察官於起訴書業已具體敘明此前案執行完畢之事實
    及其日期，但參酌司法院釋字第775號解釋意旨，考量被告
    洪緯軒構成累犯之前案與本案之犯罪類型、手段、情節、罪
    質等均不同，無從認定被告洪緯軒對刑罰反應力薄弱或法敵
    對意識高，故不依累犯之規定加重其刑。
　㈡被告2人與未滿18歲之少年甲○○共犯本案犯行部分：
　　查共犯少年甲○○係00年0月間生，於案發時間固未滿18歲，
    然根據被告林宗穎供稱：少年甲○○是透過洪緯軒認識，我不
    知道他未成年等語；被告洪緯軒亦供稱：少年甲○○是我朋友
    許育樹介紹給我認識的，當時我不知道少年甲○○未成年等語
    （見少連偵字卷二第12頁反面、原審卷第91頁筆錄），再參
    酌少年甲○○於本案為警查獲時已將近17歲，並非可從外表一
    望即知其未成年（見少連偵字卷一第14頁反面指認照片），
    則在公訴人別無其他舉證，卷內亦查無其他積極證據足資證
    明被告2人明知、可得而知少年甲○○之實際年紀未滿18歲之
    情形下，被告2人自無從依兒童及少年福利與權益保障法第1
    12條第1項前段或組織犯罪防制條例第4條第2項等之規定加
    重其刑。
八、刑之減輕事由：　　
　㈠被告林宗穎部分：　
　⒈按犯第3條之罪，偵查及審判中均自白者，減輕其刑，組織犯
    罪防制條例第8條第1項後段定有明文。查被告林宗穎雖於原
    審審理時否認其發起本案犯罪組織之犯行，然基於組織犯罪
    防制條例第8條第1項後段之規定及立法意旨，均未要求需偵
    查及「歷次」審判中均自白始得減輕其刑，則被告林宗穎既
    已於偵查及本院審理中就其發起本案詐欺集團經過及在組織
    扮演之角色分工等供述詳實、自白認罪（見少連偵字卷三第
    116至123頁、本院卷第132、230頁筆錄），自應認其已就發
    起犯罪組織之主要構成要件事實有所自白，而有該條例第8
    條第1項後段規定之適用，爰依該規定減輕其刑。
　⒉想像競合犯之處斷刑，本質上係「刑之合併」。其所謂從一
    重處斷，乃將想像競合犯組成之評價上數罪，合併為科刑一
    罪，其所對應之刑罰，亦合併其評價上數罪之數法定刑，而
    為一個處斷刑。易言之，想像競合犯侵害數法益者皆成立犯
    罪，論罪時必須輕、重罪併舉論述，同時宣告所犯各罪名，
    包括各罪有無加重、減免其刑之情形，亦應說明論列，量刑
    時併衡酌輕罪部分量刑事由，評價始為充足。因此，法院決
    定處斷刑時，雖以其中最重罪名之法定刑，作為裁量之準據
    ，惟於裁量其輕重時，仍應將輕罪合併評價在內（最高法院
    108年度台上字第4405號判決意旨參照）。查被告林宗穎就
    其所犯三人以上共同以網際網路對公眾散布而犯詐欺取財未
    遂罪，為未遂犯，原應依刑法第25條第2項規定減輕其刑，
    但其所犯該罪屬想像競合之輕罪，故僅依首揭說明，於下述
    量刑時一併審酌。
　⒊不應酌減其刑：
　⑴按刑法第59條規定之酌量減輕其刑，必須犯罪另有特殊之原
    因與環境，在客觀上足以引起一般同情，認為即使予以宣告
    法定最低度刑，猶嫌過重者，始有其適用。此所謂法定最低
    度刑，固包括法定最低本刑；惟遇有其他法定減輕之事由者
    ，則應係指適用其他法定減輕事由減輕其刑後之最低度刑而
    言。倘被告別有法定減輕事由者，應先適用法定減輕事由減
    輕其刑後，猶認其犯罪之情狀顯可憫恕，即使科以該減輕後
    之最低度刑仍嫌過重者，始得適用刑法第59條規定酌量減輕
    其刑。
　⑵查被告林宗穎所犯從一重處斷之發起犯罪組織罪，經依組織
    犯罪防制條例第8條第1項後段之規定減輕其刑後，最低本刑
    已降至有期徒刑1年6月，已減輕甚多，且考量現今詐欺集團
    犯罪猖獗，嚴重影響社會金融秩序，造成廣大民眾財產損失
    ，而被告林宗穎正值青壯，並無非依賴詐欺難以維生之窘境
    ，竟發起本案詐欺機房之犯罪組織，身居要角並主導犯行、
    實際營運，又親自對本案被害人實行詐術，衡其犯罪情狀，
    實難引起社會一般人之同情，難認仍有何顯然可憫、情輕法
    重之處，是依據前揭說明，本案自無從依刑法第59條規定再
    予酌減其刑之餘地，被告林宗穎及辯護人於本院審理時請求
    依刑法第59條規定酌減其刑，為本院所不採。
　㈡被告洪緯軒部分：
　⒈被告洪緯軒就其所涉詐欺犯行，已著手於三人以上共同以網
    際網路對公眾散布而犯詐欺取財犯行之實行，惟尚未詐得預
    定之款項而不遂，為未遂犯，爰依刑法第25條第2項規定，
    按既遂犯之刑減輕之。
　⒉按犯第3條之罪，偵查及審判中均自白者，減輕其刑，組織犯
    罪防制條例第8條第1項後段定有明文。查被告洪緯軒已於偵
    查及審判中自白參與犯罪組織之犯行，原應依組織犯罪防制
    條例第8條第1項後段規定減輕其刑，但其所犯參與犯罪組織
    罪屬想像競合之輕罪，故僅同依上揭被告林宗穎部分之說明
    （八、㈠⒉），於下述量刑時一併審酌。
　⒊不應酌減其刑：
　　查被告洪緯軒所犯從一重處斷之三人以上共同以網際網路對
    公眾散布而犯詐欺取財未遂罪，已依刑法第25條第2項規定
    減輕其刑（最低度刑降至有期徒刑6月），已減輕甚多，且
    衡以被告洪緯軒並非無謀生能力之人，卻決意參與詐騙組織
    行騙他人，並無任何情堪憫恕之特殊理由，同被告林宗穎部
    分之理由及說明（八、㈠⒊），尚自無再依刑法第59條規定酌
    減其刑，是被告洪緯軒及辯護人於本院請求酌減，同非可採
    。
肆、罪刑撤銷改判、沒收上訴駁回：
一、罪刑部分：
　　原審認被告2人各該所犯均事證明確，予以論罪科刑，固非
    無見，然而：①就被告林宗穎、洪緯軒所涉違反組織犯罪防
    制條例罪之證據能力部分，各被告以外之人於警詢時以證人
    身分所為之陳述，依組織犯罪防制條例第12條第1項規定，
    該等筆錄絕對不具證據能力，均不得採為該條例之犯罪證據
    ，乃原審竟採為被告2人違反該條例之論罪證據，自有認定
    犯罪事實部分適用法則不當之違背法令。②就被告林宗穎之
    量刑部分，原審未及審酌其已於本院自白之事實而適用組織
    犯罪防制條例第8條第1項後段之規定予以減刑（原審依刑法
    第59條予以酌減其刑之部分，基於其已有其他法定減刑事由
    之適用，減刑後已無情輕法重之狀況，原審此部分認定有基
    礎事實變動之情形），亦未及參酌其已給付賠償金5,000元
    予被害人洪秀青（見本院卷第247頁匯款證明），且原判決
    誤植（寫反）被告2人之家庭生活狀況，則原審基於被告林
    宗穎否認犯行等節而量處有期徒刑1年7月，即非允當。③就
    被告洪緯軒之量刑部分，原審依未遂犯及組織犯罪條例第8
    條第1項後段之規定，遞減輕其處斷刑，容有違誤，應僅能
    於宣告刑裁量時審酌想像競合輕罪（參與犯罪組織）之減刑
    事由，又原審未及審酌其業與被害人洪秀青達成和解，並已
    給付賠償金5,000元（見本院卷第243頁匯款截圖），顯見其
    已盡力彌補其所為，此部分量刑基礎事實已有變動，屬對其
    有利之量刑因子，加上原審對其家庭生活狀況認定錯誤，則
    原審對被告洪緯軒量處之有期徒刑8月，自非允當。④就被告
    林宗穎、洪緯軒關於加重詐欺未遂犯行之論罪部分，其等對
    不特定公眾散布詐術之方式係透過網際網路連結IG網址而發
    送訊息予不特定多數人，並非以電子通訊之方式散布於公眾
    ，原審認定其等係犯刑法第339條之4第2項、第1項第2、3款
    之罪，固無違誤，惟第3款之犯罪態樣，原審於主文諭知被
    告洪緯軒係以「網際網路」對公眾散布（於事實欄亦如此認
    定），於理由欄之論罪卻記載被告2人均係以「電子通訊」
    對公眾散布，出現主文與理由互相矛盾之情形，同有瑕疵。
    是原判決之罪刑有前揭無可維持之情形，被告2人上訴請求
    從輕量判，均為上訴有理由，應由本院就原判決關於罪刑部
    分予以撤銷改判。
二、量刑：
　　爰審酌被告2人均正值最有生產力之年紀，本應依循正途賺
    取錢財，然其等竟冀望不勞而獲詐取他人財物，被告林宗穎
    發起、主持、操縱該詐欺犯罪組織並指揮被告洪緯軒及少年
    甲○○擔任機手，復實際對被害人洪秀青施行詐術，及被告洪
    緯軒參與犯罪組織並擔任詐欺機房之機手，參與程度輕重有
    別，並考量其等尚未向被害人實際詐得預定之款項而止於未
    遂，對於法益實際威脅、侵害程度尚屬有限，兼衡被告2人
    先前並無類似於本案而經法院論罪科刑之前案紀錄，且被告
    林宗穎犯後終能於本院坦認全部犯行、表達悔意，態度尚可
    ，被告洪緯軒則犯後始終坦認全部所為（包含參與犯罪組織
    部分亦均於偵審中自白）、表達悔意，態度良好，復參酌其
    等犯罪之動機、目的、手段，暨被告林宗穎國中畢業之智識
    程度，目前工作為賣菜，收入1天約2,000元，與父母、胞兄
    、配偶及1歲幼子同住，需扶養配偶、幼子及母親，被告洪
    緯軒大學肄業之智識程度，目前幫家裡賣茶葉，月收入3萬
    餘元，與家人同住，無需扶養他人之家庭經濟生活狀況等一
    切情狀，各量處如主文第2項、第3項所示之刑（強制工作部
    分，業經司法院釋字第812號解釋宣告違憲，茲不贅述）。
三、不予宣告緩刑之說明：
　　被告林宗穎之辯護人雖上訴請求宣告緩刑，惟本院審酌被告
    林宗穎係發起本案詐騙集團，並建置、實際營運泰山機房之
    人，又已著手對被害人施以詐術，均係本案之最核心犯罪人
    ，且被告林宗穎係先聽聞本案詐騙方式很好做、可以賺錢（
    見少連偵字卷三第12、124頁筆錄），又稱技術是朋友教的
    （見本院卷第229頁筆錄），則被告林宗穎明知違法仍貪圖
    快速獲利，決意策劃、籌組，並已實際上路，開始營運本案
    詐欺犯罪組織與機房，其所為顯非一時失慮之偶發性犯罪，
    自難主張其係一時誤蹈法網，或認定其經此偵審教訓即無再
    犯之虞，或因其需撫養幼子而認應給予緩刑之機會，何況，
    參酌其現有另案加重強盜案件，經臺灣士林地方檢察署檢察
    官提起公訴，現由臺灣士林地方法院以111年度訴字第435號
    審理中（見本院卷第149至157頁起訴書、第216頁前案異動
    查證作業），該案之審判結果，顯然可能影響日後緩刑宣告
    撤銷與否，是本院綜參上開各節，認對被告林宗穎所宣告之
    刑，不宜宣告緩刑。
四、沒收部分：
　㈠按對於本案之判決提起上訴者，其效力及於相關之沒收判決
    ；對於沒收之判決提起上訴者，其效力不及於本案判決，刑
    事訴訟法第455條之27第1項定有明文。被告林宗穎係就原判
    決有關罪刑部分提起上訴，其效力自應及於沒收部分。
　㈡雖原判決關於罪刑部分有前述應撤銷之事由，然關於沒收部
    分，原判決於理由業已敘明：①扣案如附表一編號1至16及18
    所示之物（泰山詐欺機房遭查獲時所扣得）、附表一編號17
    所示之物（自被告洪緯軒處所扣得）、附表一編號19所示之
    物（自少年甲○○處所扣得），均為被告林宗穎所有，並供作
    為本案犯行所使用之物，應依刑法第38條第2項前段規定，
    於被告林宗穎主文項下均予以宣告沒收；②扣案如附表二所
    示之物，均非供本案犯行使用而與本案無涉，故均不予宣告
    沒收；③依現存證據，亦無積極證據證明被告2人有因本案而
    已獲取犯罪所得，自無從依刑法沒收相關規定宣告沒收或追
    徵。經核原審就沒收部分之認定，於法均無違誤，是被告林
    宗穎此部分上訴並無理由，應予駁回。
據上論斷，應依刑事訴訟法第368條、第369條第1項前段、第364
條、第299條第1項前段，組織犯罪防制條例第3條第1項、第8條
第1項後段，刑法第11條前段、第28條、第339條之4第2項、第1
項第2款、第3款、第55條、第25條第2項，刑法施行法第1條之1
第1項，判決如主文。
本案經檢察官陳欣湉提起公訴，檢察官王正皓到庭執行職務。
中　　華　　民　　國　　111 　年　　10　　月　　11　　日
                  　刑事第八庭　審判長法　官　陳世宗
                                      法　官　林呈樵
                                      法　官　吳勇毅
以上正本證明與原本無異。
如不服本判決，應於收受送達後20日內向本院提出上訴書狀，其
未敘述上訴之理由者並得於提起上訴後20日內向本院補提理由書
（均須按他造當事人之人數附繕本）「切勿逕送上級法院」。
                                      書記官  許家慧
中　　華　　民　　國　　111 　年　　10　　月　　11　　日
附錄本案論罪科刑之法條：
組織犯罪防制條例第3條
發起、主持、操縱或指揮犯罪組織者，處3年以上10年以下有期
徒刑，得併科新臺幣1億元以下罰金；參與者，處6月以上5年以
下有期徒刑，得併科新臺幣1千萬元以下罰金。但參與情節輕微
者，得減輕或免除其刑。
具公務員或經選舉產生之公職人員之身分，犯前項之罪者，加重
其刑至二分之一。
犯第1項之罪者，應於刑之執行前，令入勞動場所，強制工作，
其期間為3年。
前項之強制工作，準用刑法第90條第2項但書、第3項及第98條第
2項、第3項規定。
以言語、舉動、文字或其他方法，明示或暗示其為犯罪組織之成
員，或與犯罪組織或其成員有關聯，而要求他人為下列行為之一
者，處3年以下有期徒刑，得併科新臺幣3百萬元以下罰金：
一、出售財產、商業組織之出資或股份或放棄經營權。
二、配合辦理都市更新重建之處理程序。
三、購買商品或支付勞務報酬。
四、履行債務或接受債務協商之內容。
前項犯罪組織，不以現存者為必要。
以第5項之行為，使人行無義務之事或妨害其行使權利者，亦同
。
第5項、第7項之未遂犯罰之。

中華民國刑法第339條之4
犯第339條詐欺罪而有下列情形之一者，處1年以上7年以下有期
徒刑，得併科1百萬元以下罰金：
一、冒用政府機關或公務員名義犯之。
二、三人以上共同犯之。
三、以廣播電視、電子通訊、網際網路或其他媒體等傳播工具，
    對公眾散布而犯之。
前項之未遂犯罰之。

附表一：
編號 物品名稱 數量 扣案物品目錄表出處 1 主機、螢幕×2、鍵盤滑鼠 1組 少連偵卷一第148頁 2 主機、螢幕、鍵盤滑鼠 1組  3 主機 1個  4 主機、螢幕×2、鍵盤滑鼠 1組  5 主機、螢幕×2、鍵盤滑鼠×2 1組  6 主機 1臺  7 主機 1臺  8 主機 1臺  9 主機 1臺  10 螢幕 1個  11 分享器 1個 少連偵卷一第149頁 12 筆電含充電線 1臺  13 ADATA硬碟SU650 2個  14 記憶體(已損壞) 1個  15 比特幣人頭卡 3張  16 門號0000000000 SIM卡(已使用) 1張  17 iPhone 7行動電話(IMEI:000000000000000） 1支 少連偵卷一第143頁 (被告林宗穎所有，供被告洪緯軒使用) 18 iPhone 8行動電話 (IMEI:000000000000000)  1支 少連偵卷一第151頁 19 iPhone 7行動電話(銀白色含手機殼；IMEI:000000000000000） 1支 少連偵卷一第152頁 (被告林宗穎所有，供少年甲○○使用) 

附表二：
編號 物品名稱 數量 所有人或持有人 扣案物品目錄表出處 1 隨身碟 1個 洪緯軒 少連偵卷一第143頁 2 門號0000000000、0000000000號SIM卡(已使用) 2張 洪緯軒  3 SIM卡（未使用） 1張 洪緯軒  4 iPhone X 行動電話（IMEI:000000000000000；含門號0000000000號SIM卡1張)  1支 洪緯軒  5 iPhone 11行動電話（IMEI:000000000000000） 1支 洪緯軒  6 iPhone 6S PLUS行動電話(IMEI:000000000000000 ；含門號0000000000號SIM卡1張) 1支 洪緯軒  7 開山刀 1把 洪緯軒  8 便條紙 1張 洪緯軒  9 車號000-0000號自小客車（含鑰匙） 1輛 洪緯軒  10 鍵盤×2 1組 林宗穎 少連偵卷一第150頁 11 螢幕×2 1組 林宗穎  12 分享器（含網路線、電源線）、滑鼠、螢幕電源線×2、連接線×2  1組 林宗穎  13 分享器（含電源線×3、網路線×2)、滑鼠 1組 林宗穎  14 螢幕×2、鍵盤 1組 林宗穎  15 螢幕、鍵盤×3  1組 林宗穎  16 iPhone 11行動電話(白色含手機殼；IMEI:000000000000000） 1支 林宗穎 少連偵卷一第151頁 17 新臺幣1,000元紙鈔 5張 林宗穎  18 iPhone 6S PLUS行動電話(IMEI:000000000000000) 1支 林宗穎  19 新臺幣1,000元紙鈔、 100元紙鈔 各1張  林宗穎  20 iPhone 12 Pro行動電話(白色含手機殼；IMEI:000000000000000、000000000000000；含門號0000000000號SIM卡1張) 1支 少年甲○○ 少連偵卷一第152頁 21 印章（林孟璇） 1個 吳思儒 少連偵卷一第159頁 22 金融卡（林孟璇） 1張 吳思儒  23 存簿（林孟璇） 1本 吳思儒  24 iPhone 12行動電話（藍色；IMEI:000000000000000；含門號0000000000號SIM卡1張) 1支 吳思儒  25 門號0000000000號SIM卡1張 1張 吳思儒